【裁判字號】    99,抗,141
【裁判日期】    990531
【裁判案由】    聲請減刑及定應執行刑
【裁判全文】
臺灣高等法院高雄分院刑事裁定           99年度抗字第141號
抗  告  人  臺灣高雄地方法院檢察署檢察官
受  刑  人  甲○○
上列抗告人因聲請對受刑人減刑及定應執行刑案件，不服臺灣高
雄地方法院中華民國99年4 月2 日裁定（99年度聲減字第35號）
，提起抗告，本院裁定如下：
    主  文
原裁定撤銷，發回臺灣高雄地方法院。
    理  由
一、抗告意旨略以：本件受刑人甲○○所犯附表所列2 罪，合於
    刑法第50條、第53條數罪併罰之規定，故檢察官得聲請定應
    執行刑。又數罪併罰案件之執行完畢，係指數罪定應執行刑
    之刑後，已將該應執行之刑執行完畢而言，若僅數罪中之一
    罪所宣告之刑執行期滿，而數罪合併所定應執刑之刑尚未執
    行完畢者，應認為合於中華民國96年罪犯減刑條例第8 條第
    1 項所規定未執行完畢之要件，應予減刑。至受刑人甲○○
    所犯附表編號1 之違反動產擔保交易法罪部分，已經於96年
    4 月7 日執行完畢，嗣後動產擔保交易法第38條條文雖於96
    年7 月11日經修正公布刪除（於同月13日生效），因此情形
    與刑法第2 條第3 項規定：「處罰或保安處分之裁判確定後
    ，未執行或執行未完畢，而法律有變更，不處罰其行為或不
    施以保安處分者，免其刑或保安處分之執行。」並不相符，
    本件情形並無刑法第2 條第3 項適用可言。因此附表編號1
    部分，雖已執行完畢，但應執行刑部分並未執行完畢，故應
    依規定將附表編號1 部分予以減刑後，再與編號2 部分（已
    經減刑）定應執行刑。否則，動產擔保交易法第38條條文廢
    除後，依原審裁定，本件受刑人反而不得減刑，對受刑人反
    而不利，此乃非立法之本意。原裁定書未詳查，誤以受刑人
    所犯附表編號1 之違反動產擔保交易法部分，因動產擔保交
    保交易法第38條已廢止，適用刑法第2 條第3 項之規定，免
    其刑之執行，而忽略該部分已執行完畢之事實，駁回聲請，
    尚有未恰等語
二、原裁定略以：受刑人所犯如附表編號1 、2 所示之罪，固屬
    二裁判以上之數罪併罰案件，然其中受刑人所犯如附表編號
    1 所示違反動產擔保交易法第38條之罪部分，因動產擔保交
    易法第五章罰則（即第38條至第40條）部分，已於96年7 月
    11日公布廢止，於同年月13日生效，而刑法第2 條第3 項雖
    僅規定就處罰或保安處分之裁判確定後，未執行或執行未完
    畢之情形，然係因「已執行完畢」者自無須特別規定，當無
    刻意排除此一情形之理，是於處罰或保安處分已執行完畢之
    情形，若刑罰規定已有修正而不處罰該等行為時，仍應與「
    尚未執行或執行未完畢」之情形為相同之解釋，而不應對該
    行為再為同具科刑判決效力之減刑之裁定、或將之與他罪再
    為定應執行刑之裁定。是受刑人所為如附表編號1 之違反動
    產擔保交易法案件，既因法律已有變更而不處罰其行為，則
    無論所處刑罰是否業經執行完畢，該罪「應免其刑之執行」
    此一原則應均無差異。是以，本件附表編號1 所示之罪並無
    減刑必要，與附表編號2 所示業已減刑之罪部分，亦無再一
    併定應執行刑之必要，本件聲請於法尚有未合等語；並援引
    最高法院97年度台非字第402 號判決、及臺灣高等法院中華
    民國96年罪犯減刑條例法律問題四決議意旨。因而裁定駁回
    檢察官之聲請。
三、按中華民國96年罪犯減刑條例第8 條第1 項規定：「依本條
    例應減刑之罪，已經判決確定尚未執行或未執行完畢者，由
    檢察官或應減刑之人犯聲請最後審理事實之法院裁定之」。
    次按被告犯應併合處罰之數罪，經法院分別判處有期徒刑確
    定，並依檢察官之聲請，以裁定定其數罪之應執行刑確定，
    該數罪是否執行完畢，係以所定之刑是否全部執行完畢為斷
    。其在未裁定前已先執行之有期徒刑之罪，因嗣後合併他罪
    定應執行刑之結果，檢察官所換發之執行指揮書，係執行應
    執行刑，其前已執行之有期徒刑部分，僅應予扣除，不能認
    為已執行完畢（參考最高法院94年度台非字第249 號判決）
    。是本件應認為合於中華民國96年罪犯減刑條例第8 條第1
    項所規定未執行完畢之要件，應予減刑。至於刑法第2 條第
    3 項固規定：「處罰或保安處分之裁判確定後，未執行或執
    行未完畢，而法律有變更，不處罰其行為或不施以保安處分
    者，免其刑或保安處分之執行。」但本案受刑人甲○○因犯
    動產擔保交易法第38條所處之刑已先執行，與該規定之情形
    不相符合，自無適用該規定可言。因此，受刑人甲○○所處
    之刑，附表編號1 部分，雖已執行完畢，但應執行刑部分並
    未執行完畢，依上開規定及說明，應將附表編號1 部分予以
    減刑後，再與編號2 部分（已經減刑）定應執行刑；如此，
    較有利於受刑人甲○○。否則，動產擔保交易法第38條條文
    廢除後，依原裁定本件受刑人甲○○反而不得減刑並定執行
    刑，對受刑人甲○○反而不利。至於原裁定所援引上開最高
    法院97年度台非字第402 號判決及臺灣高等法院中華民國96
    年罪犯減刑條例法律問題四決議意旨，依判決意旨及討論內
    容觀之，係指受刑人所犯動產擔保交易法所處之刑，尚未執
    行之情形，與本案受刑人甲○○所犯動產擔保交易法所處之
    刑已先執行之情形，似不盡相同。
四、原裁定以受刑人甲○○所犯附表編號1 之違反動產擔保交易
    法罪部分，因動產擔保交易法第38條條文已廢止，適用刑法
    第2 條第3 項之規定，免其刑之執行，而忽略受刑人甲○○
    該部分已先執行之事實，因而駁回檢察官之聲請，尚有未恰
    。檢察官抗告意旨，執此指摘原裁定不當，為有理由，自應
    由本院將原裁定撤銷，發回原審法院詳為審酌後更為適法之
    裁定。
五、據上論結，應依刑事訴訟法第413 條前段，裁定如主文。
中    華    民    國    99    年    5     月    31    日
              刑事第六庭    審判長法  官  王憲義
                                  法  官  簡志瑩
                                  法  官  邱永貴
以上正本證明與原本無異。
不得再抗告。
中    華    民    國    99    年    5     月    31    日
                                  書記官  鄭翠芬

司法院資訊處製作；財團法人民間司法改革基金會備份。
